ACORDAO-COMPLETO-2556868

ACÓRDÃO 7725/2022 ATA 38/2022 - PRIMEIRA CÂMARA

VISTOS, relatados e discutidos estes autos que cuidam de pedido de reexame interposto pela Câmara dos Deputados contra o Acórdão 63/2022-TCU-Primeira Câmara, por meio do qual foi julgado ilegal o ato de concessão de aposentadoria emitido em nome de Aldo Andrade Mendes.
ACORDAM os Ministros do Tribunal de Contas da União, reunidos em sessão da 1ª Câmara, ante as razões expostas pelo Relator e com fundamento no art. 48 da Lei 8.443/1992, em:
9.1 conhecer do pedido de reexame para, no mérito, negar-lhe provimento;
9.2 encaminhar cópia desta decisão à recorrente e ao interessado, com a informação de que o inteiro teor deste acórdão e do relatório e do voto que o fundamentam está disponível no endereço eletrônico www.tcu.gov.br/acordaos.

Pedido de reexame interposto pela Câmara dos Deputados contra o Acórdão 63/2022  1ª Câmara, por meio do qual foi julgado ilegal o ato de concessão de aposentadoria emitido em nome de Aldo Andrade Mendes.

Primeira Câmara

Câmara dos Deputados

3. Interessado/Recorrente:
3.1. Interessado: Aldo Andrade Mendes (XXX.856.901-XX)
3.2. Recorrente: Câmara dos Deputados (00.530.352/0001-59)

13.1. Ministros presentes: Walton Alencar Rodrigues (Presidente), Benjamin Zymler, Vital do Rêgo e Jorge Oliveira (Relator).
13.2. Ministros-Substitutos presentes: Augusto Sherman Cavalcanti e Weder de Oliveira.

JORGE OLIVEIRA

Ministro Walton Alencar Rodrigues

Adoto como relatório a instrução elaborada pela Secretaria de Recursos - Serur, acolhida pelos dirigentes daquela unidade e pelo Ministério Público junto ao TCU:
"INTRODUÇÃO
1.	Trata-se de pedido de reexame (peça 13) interposto pela Câmara dos Deputados contra o Acórdão 63/2022-TCU-Primeira Câmara (peça 8) , que teve como relator o Excelentíssimo Senhor Ministro Walton Alencar Rodrigues.
1.1.	A deliberação recorrida apresenta o seguinte teor:
VISTOS, relatados e discutidos estes autos de concessão de aposentadoria a ex-servidor da Câmara dos Deputados.
ACORDAM os Ministros do Tribunal de Contas da União, reunidos em sessão da Primeira Câmara, diante das razões expostas pelo relator e com fundamento na Constituição Federal, art. 71, incisos III e IX, e na Lei 8.443/1992, arts. 1º, inciso V, e 39, inciso II, em:
9.1. considerar ilegal e negar registro ao ato de concessão de aposentadoria de Aldo Andrade Mendes;
9.2. dispensar a devolução dos valores indevidamente recebidos de boa-fé pelo interessado, nos termos do Enunciado 106 da Súmula de Jurisprudência deste Tribunal;
9.3. determinar ao órgão de origem que adote as seguintes providências, sob pena de responsabilidade solidária da autoridade administrativa omissa:
9.3.1. suspenda, no prazo de quinze dias, os pagamentos decorrentes do ato ora impugnado, comunicando ao TCU, no prazo de quinze dias, as providências adotadas, nos termos do art. 262, caput, do Regimento Interno deste Tribunal;
9.3.2. promova o destaque das parcelas de quintos/décimos incorporados com amparo em funções comissionadas exercidas entre 8/4/1998 e 4/9/2001, transformando-as em parcela compensatória a ser absorvida por reajustes futuros, desde que a hipótese não seja de decisão judicial transitada em julgado, consoante decidido pelo STF no RE 638.115/CE;
9.3.3. promova o ajuste na parcela percebida a título de incorporação de quintos, convertidos em VPNI, nos proventos de Aldo Andrade Mendes, para os valores anteriores à vigência da Lei 13.323/2016, excluindo os reajustes que não decorram de revisão geral de remuneração do funcionalismo público federal, desde a edição da Lei 9.527/1997;
9.3.4. comunique ao interessado o inteiro teor desta deliberação no prazo de quinze dias e faça juntar aos autos o comprovante dessa notificação nos quinze dias subsequentes, alertando-o de que o efeito suspensivo proveniente da interposição de eventual recurso não o exime da devolução dos valores percebidos indevidamente após a respectiva notificação, caso o recurso não seja provido;
9.4. dispensar a emissão de um novo ato e manter os efeitos financeiros do ato julgado ilegal, com os ajustes ora determinados, tendo em vista o decidido pelo STF no julgamento do RE 638.115/CE.
 (destacamos e sublinhamos) 
HISTÓRICO 
2.	O ato de aposentadoria de Aldo Andrade Mendes foi julgado ilegal, em razão da incorporação de parcelas de quintos, referentes ao exercício de funções após o advento da Lei 9.624/1998. Mesmo que a incorporação tenha ocorrido com base em decisão judicial transitada em julgado, ainda assim o STF a considera sem amparo legal.
2.1.	Detectou-se, ainda, que os valores dos quintos incluídos nos proventos do interessado foram indevidamente reajustados pelos índices previstos na Lei 13.323/2016, que não se caracteriza como uma lei de revisão geral da remuneração dos servidores públicos federais.
ADMISSIBILIDADE
3.	Reitera-se o exame de admissibilidade realizado pelo Sar/Serur (peça 14) , que opinou pelo conhecimento do recurso, nos termos do artigo 48 da Lei 8.443/1992, c/c os artigos 285 e 286, parágrafo único, do RI/TCU, suspendendo-se os efeitos dos subitens 9.1 e 9.3.1 a 9.3.3 do Acórdão 63/2022-TCU-Primeira Câmara. O Excelentíssimo Senhor Ministro Jorge Oliveira, mediante despacho de peça 17, concordou com esta unidade técnica.
EXAME DE MÉRITO
4.	Delimitação
4.1.	Constitui objeto do presente recurso definir se é cabível o reexame do segundo acórdão referente ao pronunciamento da Corte de Contas sobre o mesmo caso, eximindo a Câmara dos Deputados do cumprimento da última decisão emanada pelo Tribunal, haja vista o seu evidente prejuízo.
5.	Do reexame do segundo acórdão que julgou ilegal novo ato de aposentadoria
5.1.	Aduz a Câmara dos Deputados que deve ser mantida a primeira deliberação proferida pelo TCU, com base nos seguintes argumentos.
5.2.	A Corte de Contas, reunida na Sessão de 25/1/2022, proferiu o Acórdão 63/2022-TCU-Primeira Câmara (Relator Ministro Walton Alencar Rodrigues) , que considerou ilegal e negou registro ao ato de aposentadoria de Aldo Andrade Mendes, em razão da incorporação de parcelas de quintos/décimos, referentes ao exercício de função de confiança posterior ao advento da Lei 9.624/1998, assim como do reajuste da VPNI pelos índices previstos na Lei 13.323/2016 (peça 13, p. 45) .
5.3.	Todavia, a aposentadoria do referido servidor já havia sido julgada ilegal, por meio do Acórdão 6857/2021-TCU-Segunda Câmara (Relator Ministro Raimundo Carreiro) , prolatado no TC 046.653/2020-1, na Sessão de 27/4/2021, em razão da concessão de vantagem de quintos pelo exercício de funções comissionadas após o advento da Lei 9.624/1998, sem transformação em parcela compensatória; e da aplicação indevida, após a expedição do ato, de índices de reajuste sobre o valor da vantagem de quintos (composta das rubricas de VPNI de função comissionada, VPNI de GAL e VPNI de PL) , posteriormente à edição da Lei 13.323/2016 (peça 13, p. 5) .
5.4.	Observa-se que os fatos agora apontados como ilegais no acórdão recorrido são os mesmos indicados anteriormente no acórdão proferido pela Segunda Câmara na Sessão de 27/4/2021. Já haviam também sido adotadas, a partir da folha de pagamento do mês de maio de 2021, providências para transformação de 2/10 de FC-04, incorporados no período de 4/8/2000 a 3/8/2001, em parcela compensatória a ser absorvida por quaisquer reajustes futuros, nos termos da decisão do STF no RE 638.115/CE, bem como o ajuste da VPNI ao valor pago antes da aplicação indevida dos índices da Lei 13.323/2016 sobre a vantagem de quintos, conforme fichas financeiras de peça 13, p. 12-13 (peça 13, p. 56) .
5.5.	Ademais, foi providenciada a alteração do ato de aposentadoria do interessado para excluir a vantagem prevista no art. 62-A da Lei 8.112/1990, mediante ato do Presidente publicado no DOU de 17/6/2021 (peça 13, p. 14) , com o envio dos dados, por meio do sistema e-Pessoal (Ato 60461/2021) , para nova análise da concessão inicial da aposentadoria (peça 13, p. 6) .
5.6.	O pedido de reexame interposto pela Câmara dos Deputados contra o Acórdão 6857/2021-TCU-Segunda Câmara foi conhecido pelo Tribunal, mas ainda se encontrava pendente de julgamento de mérito (peça 13, p. 6-7) .
5.7.	Ante o exposto, requereu que o Acórdão 63/2022-TCU-Primeira Câmara seja tornado insubsistente, haja vista que as ilegalidades nele apontadas acerca do ato de aposentadoria de Aldo Andrade Mendes já haviam sido objeto do Acórdão 6857/2021-TCU-Segunda Câmara, cujas providências, idênticas às do acórdão ora recorrido, foram cumpridas no mês de maio de 2021 (peça 13, p. 7) .
Análise
5.8.	O ato de aposentadoria de Aldo Andrade Mendes, autuado no TC Processo 046.653/20201, com vigência em 31/8/2016 e envio ao Tribunal em 16/6/2020, foi julgado ilegal, na Sessão de 27/4/2021, mediante o Acórdão 6857/2021-TCU-Segunda Câmara, de relatoria do Ministro Raimundo Carreiro, nos seguintes termos:
VISTOS, relatados e discutidos estes autos de concessão de aposentadorias em favor de Aldo Andrade Mendes (peça 2) , Raimundo Gil da Fonseca (peça 3) e Marli Alves de Queiroz (peça 4) , expedidos pela Câmara dos Deputados.
ACORDAM os Ministros do Tribunal de Contas da União, reunidos em Sessão da Segunda Câmara, diante das razões expostas pelo Relator, nos termos dos arts. 71, inciso III, da Constituição Federal, 1º, inciso V, e 39, inciso II, da Lei 8.443/1992, 259 e 260 do Regimento Interno do Tribunal de Contas da União, em:
9.1. considerar ilegais os atos de aposentadoria de Aldo Andrade Mendes (peça 2) , Raimundo Gil da Fonseca (peça 3) e Marli Alves de Queiroz (peça 4) , expedidos pela Câmara dos Deputados, negando-lhes registro, em função da concessão de vantagem de "quintos" pelo exercício de funções comissionadas após o advento da Lei 9.624/1998, sem transformação em parcela compensatória; e da aplicação indevida, após a expedição dos atos, de índices de reajuste sobre o valor da vantagem de quintos (composta das rubricas de VPNI de função comissionada, VPNI de GAL e VPNI de PL) , posteriormente à edição da Lei 13.323/2016;  
9.2. dispensar o ressarcimento das quantias indevidamente recebidas de boa-fé, consoante o Enunciado 106 da Súmula de Jurisprudência do TCU;
9.3. determinar à Câmara dos Deputados que, em relação aos atos ora apreciados:
9.3.1. no prazo de quinze dias contados da ciência deste Acórdão:
9.3.1.1. promova o destaque das parcelas de quintos incorporadas em virtude do exercício de funções comissionadas após 8/4/1998 e transforme-as em parcelas compensatórias a ser absorvidas por quaisquer reajustes futuros, consoante decidido pelo STF no RE 638.115/CE;
9.3.1.2. suprima os índices de reajuste aplicados à vantagem de quintos (composta das rubricas de VPNI de função comissionada, VPNI de GAL e VPNI de PL) após a edição da Lei 13.323/2016, nos valores das parcelas compensatórias referidas no subitem 9.3.1.1 deste Acórdão, para que voltem a corresponder às quantias vigentes antes do advento da referida norma;
9.3.2. no prazo de trinta dias contados da ciência desta deliberação pela unidade jurisdicionada, disponibilize a este Tribunal, por meio do Sistema e-Pessoal, comprovantes das datas em que os interessados tomaram conhecimento deste Acórdão, conforme art. 21, inciso I, da IN-TCU 78/2018;
9.4. dar ciência deste Acórdão ao órgão responsável pela concessão, informando que o teor integral da deliberação poderá ser obtido no endereço eletrônico www.tcu.gov.br/acordaos.
5.9.	Na Sessão da Segunda Câmara de 26/7/2022, foi julgado o mérito do pedido reexame interposto pela Câmara dos Deputados contra o acórdão acima transcrito, com a prolação do Acórdão 3775/2022-TCU-Segunda Câmara (Relator Ministro Augusto Nardes) pela negativa de provimento.
5.10.	No presente processo, foi autuado o Ato 60461/2021, enviado à Corte de Contas em 16/8/2021, em substituição ao ato de aposentadoria número 34434/2020 "Apreciado - Ilegal", em razão da indevida incorporação de quintos após 8/4/1998, sobre cujo valor incidiu os índices de reajustamento previstos na Lei 13.323/2016 (peça 3) .
5.11.	Cumpre mencionar que o TCU tem posicionamento do Plenário de como os órgãos jurisdicionados devem proceder em relação às parcelas de quintos/décimos de funções comissionadas exercidas entre 8/4/1998 e 4/9/2001, conforme o Acórdão 1255/2020-TCU-Plenário (Relator Ministro-Substituto Marcos Bemquerer Costa) a seguir transcrito no que é pertinente:
9.2. com a finalidade de orientar o tratamento do tema relacionado ao pagamento da rubrica de "opção" do art. 2º da Lei 8.911/1994 e à incorporação de "quintos", dar ciência aa Câmara dos Deputados de que:
9.2.1. é vedado o pagamento das vantagens decorrentes do art. 193 da Lei 8.112/1990, inclusive o pagamento parcial da remuneração do cargo em comissão ("opção") , aos servidores que implementaram os requisitos de aposentadoria após 16/12/1998, data de publicação da Emenda Constitucional 20, que limitou o valor dos proventos à remuneração do cargo efetivo no qual se deu a aposentadoria, conforme o Acórdão 1599/2019-TCU-Plenário (rel. min. Benjamin Zymler) ;
9.2.2. deve-se verificar a origem do pagamento de "quintos", se advindos de decisão judicial transitada em julgado ou não ou ainda de decisão administrativa e, na hipótese em que não houver decisão judicial passada em julgado ou quando se tratar de decisão administrativa, a vantagem de "quintos" incorporada com fulcro em funções comissionadas exercidas entre 8/4/1998 a 4/9/2001 deve ser destacada e transformada em "parcela compensatória" a ser absorvida por reajustes futuros concedidos nos proventos, na linha da solução definitiva da controvérsia conferida à matéria pela Suprema Corte, por meio do RE 638.115/CE, e consoante o Acórdão 442/2020-TCU-Segunda Câmara (rel. min. subst. Marcos Bemquerer Costa) ; (destacamos) 
5.12.	Convém ressaltar que mesmo nas situações em que as parcelas de quintos/décimos foram incorporadas após 8/4/1998, com base em decisão judicial transitada em julgado, o ato concessório de aposentadoria é ilegal e não é registrado. O provimento judicial somente impede a suspensão dos pagamentos das parcelas indevidas. Acerca da questão, cabe trazer à baila excerto do voto condutor do Acórdão 3842/2020-TCU-Primeira Câmara (Relator Ministro Walton Alencar Rodrigues) :
A esta altura, todavia, nova decisão do STF, proferida em embargos de declaração com efeitos infringentes, opostos no âmbito do mesmo RE 638.115, alterou o entendimento até então tranquilamente adotado. Em 18/12/2019, o Plenário do STF modulou os efeitos da decisão para, no que interessa a estes autos, acolher parcialmente os embargos de declaração, com efeitos infringentes, e "reconhecer indevida a cessação imediata do pagamento dos quintos quando fundado em decisão judicial transitada em julgado".
A decisão divulgada no sítio eletrônico do STF não afasta a ilegitimidade do pagamento dos quintos nas condições anteriormente descritas, mas modula efeitos para os que os recebem por força de decisão judicial, transitada ou não em julgado, e de decisão administrativa.
Feita tal distinção e devidamente caracterizada inadequação do benefício aos dispositivos legais aplicáveis à matéria, é certo que o recente julgado do STF não pode compelir esta Casa, cuja competência de apreciar a legalidade de atos de pessoal foi atribuída pela própria Constituição Federal (art. 71, inciso III) , a contrariar suas convicções, a jurisprudência consolidada dos tribunais superiores e os fatos consignados nos autos, para registrar ato de pessoal manifestamente irregular, salvo na esporádica hipótese de trânsito em julgado de processo em que o TCU foi parte e que teve por finalidade específica o respectivo registro (vide MS 23.665/DF e MS 22.009/MG) , que não é o caso destes autos.
Todavia, sem transgredir frontalmente o provimento jurisdicional, não há como a Universidade Federal de Santa Maria promover a cessação dos pagamentos, apesar do desequilíbrio que causam ao sistema previdenciário.
Em circunstâncias análogas, este Tribunal tem considerado ilegais e negado registro aos atos de aposentadoria que contêm parcelas conferidas pelo Judiciário em contrariedade com o entendimento do TCU, sem, contudo, determinar a suspensão do pagamento nem informar sobre a possibilidade de edição de novo ato eivado das irregularidades. Nesse sentido, cito, entre outros, os Acórdãos 1.910/2004 e 11.079/2019, da 1ª Câmara, 5.797/2014, da 2ª Câmara, e 1.857/2003, do Plenário.
O julgamento pela ilegalidade sem suspensão do pagamento consolidou-se no TCU na esteira de um sem número de decisões do STF, entre as quais as proferidas no âmbito dos Mandados de Segurança 23.758, 24.529, 24.569, 24.939, 25.460, 26.086, 26.088, 26.132, 26.156, 26.186, 26.228, 26.271, 26.387, 26.408, 26.443, 27.374, 27.551, 27.575, 27.649, 27.732, 23.665 e 33528. Do último, transcrevo o trecho a seguir:
"E que o fundamento em que se apoia a pretensão mandamental ora em exame tem o beneplácito da jurisprudência do Supremo Tribunal Federal, que, em sucessivos precedentes, tem reconhecido, quer em decisões monocráticas, quer em julgamentos colegiados, ser integralmente oponível ao E. Tribunal de Contas da União a autoridade da coisa julgada, cuja eficácia subordinante, desse modo, não poderá ser transgredida por qualquer órgão estatal, inclusive pela própria Corte de Contas.
 (...) 
Vê-se, pois, que o E. Tribunal de Contas da União não dispõe, constitucionalmente, de poder para rever decisão judicial transitada em julgado (RTJ 193/556-557, Rel. Min. CARLOS VELLOSO) nem para determinar a suspensão de benefícios garantidos por sentença impregnada da autoridade da coisa julgada (AI 471.430-AgR/DF, Rel. Min. EROS GRAU) , ainda que o direito reconhecido pelo Poder Judiciário não tenha o beneplácito da jurisprudência prevalecente no âmbito do Supremo Tribunal Federal, pois a 'res judicata', em matéria civil, só pode ser legitimamente desconstituída mediante ação rescisória:"
Ao deixar de determinar a suspensão do pagamento, o TCU evita que o jurisdicionado seja forçado a escolher entre obedecer à sua ordem, sujeitando-se a detenção, multa e prisão em flagrante por descumprimento de decisão judicial, e ignorá-la, sujeitando-se à multa do art. 58 da Lei 8.443/1992.
Ante o exposto, julgo ilegais os atos de concessão inicial e de alteração de aposentadoria de Nelcindo Nascimento Terra, nego-lhes registro e VOTO no sentido de que o Tribunal adote a deliberação que ora submeto à apreciação deste Colegiado.
5.13.	Em consonância com o disposto no art. 262, § 2º, do Regimento Interno, na hipótese de negativa de registro do ato de aposentação, por ser considerado ilegal, o órgão de origem poderá emitir novo ato, se for o caso, escoimado das irregularidades verificadas.
5.14.	No novo ato de peça 3, consta que o valor de R$ 452,67 passou a ser pago ao aposentado sob a rubrica "0132-Parc Comp - RE 638.115/STF (Vantagem de caráter pessoal - Parcela Compensatória (quintos/décimos) ) .
5.15.	Cabe ressaltar que esse novo ato cadastrado no sistema e-Pessoal, na forma prevista no art. 262, § 2º do RITCU, também sujeita-se à apreciação pela Corte de Contas, que se deu com a prolação do Acórdão 63/2022-TCU-Primeira Câmara (peça 8) , de relatoria do Ministro Walton Alencar Rodrigues, que julgou ilegal o Ato 60461/2021, enviado ao Tribunal em 16/8/2021, em substituição ao ato de aposentadoria número 34434/2020 "Apreciado - Ilegal", em razão da incorporação de quintos posteriormente à edição da Lei 9.624/1998 e de seu reajustamento pelos índices previstos na Lei 13.323/2016, ou seja, os atos são autônomos e o novo é igualmente complexo, que se aperfeiçoa após a apreciação realizada pelo Tribunal no exercício da competência prevista no art. 71, inciso III, da Constituição Federal.
5.16.	Nessa ordem de ideias, opina-se pela rejeição dos argumentos apresentados pela recorrente.
CONCLUSÃO
6.	Da análise de mérito, conclui-se que o acórdão recorrido julgou ilegal novo ato de aposentadoria cadastrado no sistema e-Pessoal, nos termos do art. 262, § 2º, do RITCU, em substituição a ato de concessão anteriormente considerado ilegal pela Corte de Contas.
6.1.	Por conseguinte, deve-se negar provimento ao presente recurso.
PROPOSTA DE ENCAMINHAMENTO
7.	Ante o exposto, submetem-se os autos à consideração superior, propondo-se, com fundamento no art. 48 da Lei 8.443/1992:
a)	conhecer do recurso e, no mérito, negar-lhe provimento;
b)	informar à recorrente e demais interessados do acórdão a ser proferido, destacando que o relatório e o voto que o fundamentam podem ser acessados por meio do endereço eletrônico www.tcu.gov.br/acordaos."
É o relatório.

não há

Procuradora-Geral Cristina Machado da Costa e Silva

PEDIDO DE REEXAME. APOSENTADORIA. ATO CONSIDERADO ILEGAL. QUINTOS APÓS 8/4/1998. MAJORAÇÃO POR MEIO DE LEI QUE CONCEDEU REAJUSTES À CATEGORIA ESPECÍFICA E QUE NÃO SE CARACTERIZA COMO LEI DE REVISÃO GERAL DE REMUNERAÇÃO DO FUNCIONALISMO FEDERAL. ATO JULGADO ILEGAL. NOVO ATO COM ALTERAÇÕES. ILEGALIDADE PELAS MESMAS RAZÕES. CONHECIMENTO E NEGATIVA DE PROVIMENTO.

APOSENTADORIA (APOS)

Secretaria de Recursos (Serur)

Trata-se de pedido de reexame efetuado pela Câmara dos Deputados contra o Acórdão 63/2022-TCU-Primeira Câmara, que considerou ilegal o ato de aposentadoria de Aldo Andrade Mendes, nos seguintes termos: 
"9.1. considerar ilegal e negar registro ao ato de concessão de aposentadoria de Aldo Andrade Mendes;
9.2. dispensar a devolução dos valores indevidamente recebidos de boa-fé pelo interessado, nos termos do Enunciado 106 da Súmula de Jurisprudência deste Tribunal;
9.3. determinar ao órgão de origem que adote as seguintes providências, sob pena de responsabilidade solidária da autoridade administrativa omissa:
9.3.1. suspenda, no prazo de quinze dias, os pagamentos decorrentes do ato ora impugnado, comunicando ao TCU, no prazo de quinze dias, as providências adotadas, nos termos do art. 262, caput, do Regimento Interno deste Tribunal;
9.3.2. promova o destaque das parcelas de quintos/décimos incorporados com amparo em funções comissionadas exercidas entre 8/4/1998 e 4/9/2001, transformando-as em parcela compensatória a ser absorvida por reajustes futuros, desde que a hipótese não seja de decisão judicial transitada em julgado, consoante decidido pelo STF no RE 638.115/CE;
9.3.3. promova o ajuste na parcela percebida a título de incorporação de quintos, convertidos em VPNI, nos proventos de Aldo Andrade Mendes, para os valores anteriores à vigência da Lei 13.323/2016, excluindo os reajustes que não decorram de revisão geral de remuneração do funcionalismo público federal, desde a edição da Lei 9.527/1997;
9.3.4. comunique ao interessado o inteiro teor desta deliberação no prazo de quinze dias e faça juntar aos autos o comprovante dessa notificação nos quinze dias subsequentes, alertando-o de que o efeito suspensivo proveniente da interposição de eventual recurso não o exime da devolução dos valores percebidos indevidamente após a respectiva notificação, caso o recurso não seja provido;
9.4. dispensar a emissão de um novo ato e manter os efeitos financeiros do ato julgado ilegal, com os ajustes ora determinados, tendo em vista o decidido pelo STF no julgamento do RE 638.115/CE."
2.	A Câmara dos Deputados alega, em síntese, que: i) o ato de aposentadoria de Aldo Andrade Mendes já havia sido julgado ilegal por meio do Acórdão 6857/2021-TCU-Segunda Câmara; ii) as providências determinadas no referido acórdão já foram providenciadas pela Câmara dos Deputados; iii) o Acórdão 6857/2021-TCU-Segunda Câmara foi objeto de recurso, ainda pendente de julgamento; iv) os fatos apontados como ilegais no Acórdão 63/2022-TCU-Primeira Câmara são os mesmos do Acórdão 6857/2021-TCU-Segunda Câmara. 
3.	A Secretaria de Recursos - Serur e o Ministério Público junto ao TCU - MPTCU se posicionaram pela negativa de provimento ao recurso.
4.	Com razão os pareceres.
5.	Primeiro, cumpre mencionar que o pedido de reexame interposto contra o Acórdão 6857/2021-TCU-Segunda Câmara já foi apreciado pela negativa de provimento (Acórdão 3775/2022-TCU-Segunda Câmara) .
6.	Em relação ao fato de a aposentadoria objeto deste processo já ter sido examinada em outros autos, assinalo que naquela oportunidade o Tribunal apreciou o Ato 34434/2020, do servidor Aldo Andrade Mendes, julgado ilegal em razão da incorporação de quintos após 8/4/1998 e do reajuste previsto na Lei 13.323/2016 (Acórdão 6857/2021-TCU-Primeira Câmara) . No presente processo, aprecia-se o Ato 60461/2021, referente à aposentadoria do mesmo servidor, enviado a esta Corte de Contas em 16/8/2021. A própria Câmara dos Deputados assinala, em seu recurso, que o segundo ato foi enviado ao TCU para análise e julgamento (peça 13, p. 6) :
"16. Ademais, foi providenciada a alteração do ato de aposentadoria do interessado para excluir a vantagem prevista no art. 62-A da Lei n. 8.112/1990, conforme Ato do Presidente publicado no DOU de 17/6/2021 (anexo) , com o envio dos dados para nova análise da concessão inicial da aposentadoria pelo Sistema de Apreciação e Registro dos Atos de Admissão e Concessão para Administração Pública Federal e Empresas Estatais do Tribunal de Contas da União (ePessoal/TCU) , via internet, por intermédio do Ato n. 60.461/2021."
7.	Não há nada de errado, portanto, na reanálise da aposentadoria de Aldo Andrade Mendes. No primeiro Acórdão o Tribunal examinou o ato original de concessão. No segundo, emitido neste processo, foi apreciado o ato enviado pela Câmara dos Deputados em substituição ao primeiro, que foi considerado ilegal.
8.	Por outro lado, é forçoso reconhecer que, em consulta ao sistema e-Pessoal, a parcela referente à VPNI encontra-se expurgada dos reajustes concedidos por meio da Lei 13.323/2016. Encontra-se atendida, portanto, a determinação contida no item 9.3.3 do acórdão recorrido.
9.	Cabe ressaltar ainda que o valor referente aos quintos passou a ser pago sob a rubrica "0132 - Parc Comp - RE 638.115/STF", estando cumprida a determinação do item 9.3.3.
10.	Não obstante, este novo ato permanece ilegal. O ato de aposentadoria que contenha a parcela de quintos, ainda que concedida por meio de decisão judicial transitada em julgado, faz com que o ato seja ilegal, conforme sólida jurisprudência desta Corte. Quanto às determinações feitas ao órgão, não há razão para torná-las insubsistentes, ainda que tenham sido atendidas.
11.	Sendo assim, deve ser negado provimento ao pedido de reexame. 
	Ante o exposto, voto no sentido de que o Colegiado adote a deliberação que ora lhe submeto.
TCU, Sala das Sessões, em 25 de outubro de 2022.
JORGE OLIVEIRA 
Relator